臺灣高等法院刑事判決　　　　　　　　94年度上訴字第1677號
上　訴　人　臺灣桃園地方法院檢察署檢察官
上　訴　人
即　被　告　甲○○
　　　　　　　　　　現於臺灣臺中監獄
選任辯護人　邱鎮北律師
上列上訴人因被告毒品危害防制條例等案件，不服臺灣桃園地方
法院94年度訴緝字第44號，中華民國94年4月8日第一審判決（起
訴案號：臺灣桃園地方法院檢察署90年度偵字第9571號），提起
上訴，本院判決如下：
    主  文
原判決關於販賣第二級毒品及定應執行刑部分撤銷。
甲○○連續販賣第二級毒品，處有期徒刑柒年肆月，扣案含有第
二級毒品MDMA成分之錠劑548顆沒收銷燬之；扣案NOKIA牌行動電
話手機1具、紙條1張及未扣案販賣第二級毒品所得新台幣參萬柒
仟伍佰元沒收，販賣毒品所得新台幣參萬柒仟伍佰元，如全部或
一部不能沒收時，以其財產抵償之。
    事  實
一、甲○○明知MDMA屬毒品危害防制條例所稱之第二級毒品，不
    得販賣、施用、持有，竟意圖營利，並基於概括犯意，先在
    不詳處以第二級毒品MDMA每顆約1百餘元之代價，向真實姓
    名年籍不詳之成年男子，販入數量不詳之第二級毒品MDMA後
    ，以每顆250元之價格，而於(1)90年5月底，莊文昌 (已經判
    決確定)以其所使用之門號0000000000號行動電話撥打聯絡
    甲○○所使用之門號0000000000號行動電話，甲○○應允要
    賣50顆第二級毒品MDMA後，2人即約在桃園市○○路與中正
    路「KISS」舞廳樓下交易，莊文昌並當場給付1萬2千5百元
    之購毒代價；(2)又於同年6月初，莊文昌仍以前揭方法聯絡
    甲○○，甲○○應允要賣100顆第二級毒品MDMA後，2人約在
    桃園市○○路與安樂街中央信託局旁附近巷子旁交易，莊文
    昌則當場給付2萬5千元予甲○○；(3)復於同年6月8日晚上8
    時許，莊文昌再以前揭方法聯絡甲○○，甲○○應允要賣
    120顆第二級毒品MDMA後，2人約在桃園市○○路「合家歡
    KTV」某包廂內交易，該次因莊文昌缺現款而由甲○○應允
    賒欠，總計販賣第二級毒品MDMA所得財物為3萬7千5百元。
    嗣於90年6月9日凌晨2時許，莊文昌在桃園市○○路55巷口
    處為桃園縣政府警察局刑警隊警員查獲後，莊文昌供出其購
    買毒品之來源為甲○○，並配合警方之誘捕行動，即撥打甲
    ○○所使用之上揭門號行動電話約其見面，甲○○乃即於翌
    日（即9日）凌晨3時30分許，前往至桃園市○○○路、朝陽
    街口來來百貨1樓赴約，莊文昌在警車內告以警員出現之甲
    ○○即是販毒之人，警員當場下車前往逮獲甲○○，並在其
    身上扣得第二級毒品MDMA2包、及其所有供聯絡販毒所用之
    NOKIA牌行動電話1具（使用門號為0000000000號）、販毒記
    帳用之紙條1張，並於其停放在桃園市○○街、中興街口處
    之車牌號碼QL-5889號自用小客車內扣得第二級毒品MDMA共
    11 包（以上扣案之毒品合計13包，其中含MDMA錠劑計553顆
    、含Methamphetamine錠劑10顆、含Ketamine錠劑6顆、
    Ketamine粉末13‧214公克，故實際扣案總數應為569顆，惟
    警方於列計時分計為63顆、502顆，致總數少算4顆，其中有
    553顆錠劑檢出含有「MDMA」成份，含有「MDMA」成份之錠
    劑驗餘總數為548顆，業經檢驗機關將驗餘之第二級毒品
    MDMA及非「MDMA」成分之錠劑、膠囊混為1大包）。
二、案經桃園縣政府警察局移送臺灣桃園地方法院檢察署檢察官
    偵查起訴。
    理  由
壹、程序部分：
    按被告以外之人於審判外向法官所為之陳述，得為證據。被
    告以外之人於偵查中向檢察官所為之陳述，除顯有不可信之
    情況者外，得為證據。修正刑事訴訟法第159 條之1 第1 、
    2 項定有明文，是共同被告莊文昌於其本身所涉意圖販賣而
    持有第二級毒品MDMA案件偵查、審理中所為之供述，依上開
    規定，自有其證據能力。又新修正刑事訴訟法係於92年2 月
    6 日經總統公布施行，而同日公布施行之新修正刑事訴訟法
    施行法增訂第7 條之3 復規定：「中華民國92年1 月14日修
    正通過之刑事訴訟法施行前，已繫屬於各級法院之案件，其
    以後之訴訟程序，應依修正刑事訴訟法終結之。但修正刑事
    訴訟法施行前已依法定程序進行之訴訟程序，其效力不受影
    響。」，且依該施行法第7 條之2 規定可知，修正後刑事訴
    訟法第159 條、第165 條係自92年9 月1 日施行，故在此之
    前，共同被告 (非共犯)莊文昌於司法警察、檢察官面前作
    成之供述筆錄、書證之證據能力，及其於原審之供述筆錄，
    縱未依修正刑事訴訟法規定行交互詰問，共同被告莊文昌之
    供述、書證等文書之證據能力，均應適用修正前刑事訴訟法
    相關規定，本件係於91年8月29日提起公訴繫屬於原審法院
    ，而共同被告莊文昌在原審之供述，均在新修正刑事訴訟法
    施行前（92年12月25日審判其日除外），依上開規定，其效
    力亦不受新修正刑事訴訟法之影響；再者，被告及辯護人於
    原審及本院審理時知有莊文昌於警訊、偵查及原審之供述，
    而未於言詞辯論終結前表示異議，依新修正刑事訴訟法第
    159之5第2項規定，視為有同條第1項之同意，有其證據能力
    。
    綜上說明，共同被告莊文昌於警詢、偵查於原審之陳述、本
    件引用之文書資料，不論依新、舊刑事訴訟法規定之程序，
    均應認有其證據能力，核先敘明。
貳、實體部分：
一、訊據被告甲○○對於右揭事實欄所載之連續販賣第二級毒品
    犯行坦承不諱。並有下列事證足資旁佐:
（一）證人即共同被告莊文昌於(1)原審91年度訴字第1197號92
      年5月1日調查時供陳：「（問：毒品是向誰買的？）是跟
      甲○○買的。」、「（問：向甲○○買何毒品？）只有買
      MDMA‧‧‧」、「（問：你欠甲○○3萬元，是何款項？
      ）那是我欠甲○○的藥錢‧‧‧」、「（問：向甲○○購
      買MDMA之價格？）1顆250元。」、「（問：從何時開始向
      甲○○購買MDMA？）‧‧‧我是90年‧‧大約是4、5月份
      的時候，認識甲○○，我在舞廳認識甲○○時，就開始跟
      他購買的。」、「（問：問購買的地點？）‧‧‧有的是
      在中正路KISS舞廳，民生路、復興路口附近的中央信託局
      ，有時我拿在哪，我打電話給他，他就拿過來。我都是跟
      他說我要買『Ｅ』。」、「（問：本次為警查獲後，你有
      打電話給甲○○表示要買MDMA？）是的。」、「（問：當
      時你是如何表示？）我說我在來來百貨樓下的舞廳等他，
      跟他說我要買『Ｅ』，但我沒有跟他說要買的數量，我是
      要把他騙下來的。」、「（問：既然沒有錢買，為何最後
      1次要賒帳買100多顆？）因為甲○○說可以欠著，數量多
      也比較便宜。我向甲○○拿的價錢，會因顆數不同，價錢
      不同。我向甲○○買過50顆，1顆250元，他拿100多顆給
      我，他說可以欠，我就跟他拿。」等語；(2)復於同案92
      年7月21日原審調查時供陳：「（問：你向甲○○買MDMA
      的時間、次數？）時間我忘了，地點是中華路與中正路口
      的KISS樓下，民生路與安樂街的中央信託局附近。連最後
      1次共3次。我被查獲那天我有跟他拿，但我沒有給他錢，
      我欠他3萬元。我查獲那天我拿了120顆。」、「（問：你
      向甲○○第1次買幾顆？在何處購買？）50顆。在中華路
      與中正路KISS樓下買的，1顆250元，我給他12500元。」
      、「第2次100顆，在民生路與安樂街中央信託局旁的巷子
      旁買的，1顆250元，我給他25000元。第3次120顆，1 顆
      250元，是在合家歡那邊拿的，我拿了才離開，我是6月8
      日晚上8點買的‧‧‧」、「（問：第1次何時與甲○○買
      MDMA？）五月底。」、「（問：第2次的時間？）六月初
      。」、「（問：第3次？）就是被查獲那次，約8點多，我
      是在合家歡KTV前甲○○的車上買的，當時我身上沒有帶
      錢，他說下次跟他拿之前再給他‧‧‧」等語；(3)再於同
      案92年12月25日原審審理時時供陳：「（問：草E3 萬元
      是何意思？）我欠甲○○3萬元買搖頭丸。這是我3萬元買
      120顆，我是在最後1次我被抓的那次跟他買的，是在合家
      歡ＫＴＶ買的，我買120顆。」、「（問：既然買120 顆
      為何會被查獲193顆？）有的是之前買的。」、「（問：
      那你還有73顆，為何還要再買120顆？）因為甲○○說有
      新的東西，可以跟他買，他說可以欠，我就跟他買。」等
      語綦詳。
（二）證人即本件查獲警員洪俊德於原審91年度訴字第1197號92
      年4月3日調查時證述：「我們查獲莊文昌後，莊文昌帶我
      們到他的住處，然後在他住處查獲大麻、搖頭丸，再回來
      警局的路上時，我們在警車上有跟他說，如他能供出上游
      ，也許有減輕刑責的機會，他就說好，他說是一位叫小唐
      的賣給他的，然後他就用自己的電話打給小唐（指被告）
      ，小唐有接電話，他是跟小唐說要買搖頭丸，數量我忘了
      ，沒有講價格，然後約定時間地點。小唐在電話中是告訴
      他說是在來來百貨附近，到的時候再打電話給他，我們到
      來來百貨後，再打給他，小唐說他在樓上喝酒，要莊文昌
      上去，但是我們不讓莊文昌上去，要莊文昌把他騙下來，
      後來約4、5分鐘後，小唐走下來，我們就問莊文昌是不是
      走下來這位，莊文昌說是，我們就下車接近小唐，然後表
      示身分要他拿出身分證，小唐就轉頭就跑了，我們就當場
      逮捕他‧‧‧我們在他身上有查到搖頭丸、鑰匙、電話。
      我們有問小唐說車子在何處，小唐指出後，我們去查看他
      的車子，發現車上有五百多顆搖頭丸。」等語；證人即本
      件查獲警員楊吉川於原審91年度訴字第1197號92 年4月3
      日調查時證述：「（問：查獲情形？）如洪所言。‧‧‧
      莊文昌與小唐（指被告）聯絡時，我在開車，我有聽到他
      在電話中說要跟小唐拿藥，約在來來百貨，並沒有說到價
      格，但我忘記有無講到數量。後來我們在來來百貨的樓下
      等甲○○下來，甲○○下來後，莊文昌指認他就是小唐，
      我們就向前逮捕。莊文昌在車上時有告訴我們說他是跟小
      唐買搖頭丸。」等語在卷。
（三）被告於90年6月9日凌晨3時30分許，依其與證人莊文昌之
      約定，前往桃園市○○○路、朝陽街口來來百貨1樓赴約
      時，為警當場逮獲，並在其身上扣得紙條1張、第二級毒
      品MDMA2包、NOKIA牌行動電話1具（使用門號為0000
      000000號），及於被告停放在桃園市○○街、中興街口處
      之車牌號碼QL-5889號自用小客車內扣得第二級毒品MDMA
      11包之錠劑，其中檢體編號ｂ215（粉紅色圓形錠，送驗
      數量150顆）、ｂ216（綠色圓形錠，送驗數量243顆）、
      ｂ217（黃色圓形錠，送驗數量100顆）、ｂ222（粉紅色
      圓形錠，送驗數量50顆）、ｂ223（綠色圓形錠，送驗數
      量10顆），均檢出含有「MDMA」成份，屬第二級毒品（含
      有MDMA成分之錠劑，各取樣一顆，檢驗後總數餘548顆，
      業經檢驗機關將前揭第二級毒品MDMA、檢體編號ｂ218 之
      錠劑、ｂ219之膠囊混為1大包），有行政院衛生署管制藥
      品管理局91年4月26日管檢字第104742號函，及該局出具
      之（91）管檢字第104742號鑑定成績書1份 (見偵字第
      9571 號卷第57-59頁)在卷可證，足證扣案檢體編號ｂ215
      、ｂ216、ｂ217、ｂ222、ｂ223所示之錠劑係第二級毒品
      MDMA無訛。
  綜上所述，被告自白核與事實相符，事證已明，被告販賣第二
  級毒品MDMA犯行堪以認定。
二、次按被告行為後，新修正之毒品危害防制條例業於93年1月9
    日施行，販賣第二級毒品罪之新舊條文互相比較，法定刑並
    未變更，自應適用修正後之規定，核被告於前揭事實二所為
    ，係犯毒品危害防制條例第4條第2項之販賣第二級毒品罪。
    其持有第二級毒品MDMA之犯行，為高度之販賣行為所吸收，
    均不另論罪。被告1次販入、3次販賣第二級毒品，時間緊接
    ，構成要件相同，顯係基於概括犯意為之，應論以連續犯一
    罪。原審據以論罪科刑，原非無見。惟按沒收為從刑之一種
    ，依主從不可分原則，應附隨於主刑而同時宣告之，除有罪
    ，免刑等判決，於裁判時併宣告外，如諭知無罪之判決，既
    無主刑，從刑亦無所附麗，故案內之違禁物，應另依刑法第
    四十條但書由檢察官聲請單獨宣告沒收。(最高法院78年台
    非字第72號判例參照)。查: 原審以扣案之香菸2支，內滲有
    第二級毒品大麻粉末（煙草與大麻粉末無析析離），業據被
    告於警詢、偵查中供明在卷（見偵查卷第14頁背面、第33
    頁）、檢體編號ｂ218之錠劑（送驗顆數9顆，其中1顆檢驗
    用罄），內有第二級毒品甲基安非他命、第四級毒品硝西泮
    成分（2種成分無法析離），此有行政院衛生署管制藥品管
    理局（91）管檢字第104742號鑑定成績書1份在卷可憑，且
    公訴人已具體聲請沒收銷燬，為免司法資源之浪費，於論罪
    科刑主文項下併予宣告沒收云云。然上述應沒收之違禁物，
    既與本案販賣第二級毒品犯罪無關，縱依違禁物之規定單獨
    宣告沒收，依上述判例說明，亦應與論罪科刑之主文分別論
    列，原審於諭知被告販賣第二級毒品罪主文項下併為沒收之
    諭知，核與主從刑不可分原則有悖，自有未合。雖被告及檢
    察官上訴意旨分別指摘原審量刑過重、過輕均無理由，惟原
    審判決既有上述可議之處，即應由本院將原審判決撤銷，自
    行改判。爰審酌被告年輕力壯，不思以正當工作賺取金錢，
    竟意圖營利而販賣毒品，對他人生命、身體健康及社會治安
    危害甚大，販賣毒品所得不多、扣案之毒品之數量及其犯罪
    後坦承犯罪之態度等一切情狀，量處如主文所示之刑。
三、關於沒收：
（一）查: 本案於被告及其使用之車牌號碼QL-5889號自用小客
      車內扣得毒品計13包括，其中含MDMA錠劑計553顆、含
      Methamphetamine錠劑10顆、含Ketamine錠劑6顆、
      Ketamine粉末13‧214公克，故實際扣案總數應為569顆，
      業據行政院衛生署管制藥品管理局鑑定時實際清點屬實，
      警方於列計時分計為63顆、502顆，致總數少算4顆，致扣
      押物清單誤載總數為565顆，應予更正，合先敘明。
（二）扣案含有第二級毒品MDMA、MBDB、CAFFEINE成分錠劑之驗
      餘總數共548顆（三種成分無法析離），屬毒品危害防制
   　 條例所列之第二級毒品，應依同條例第18條第1項前段沒
      收銷燬之；扣案之紙條1張、NOKIA牌行動電話1具（使用
      門號為0000000000號，惟該門號SIM卡1張，為客戶與電訊
      公司約定由電訊公司所有，不在沒收之列），均為被告所
      有，供本件犯罪所用之物，此經被告供明於卷（詳原審94
      年3月25日審判筆錄），及未扣案販毒所得部分價金3萬7
      千5百元，均應依毒品危害防制條例第19條第1項之規定，
      諭知沒收；未扣案販賣第二級毒品所得3萬7千5百元，如
      全部或一部不能沒收時，以其財產抵償之。至被告可收取
      之販毒所得3萬元（即第3次販賣120顆MDMA予證人莊文昌
      部分），因尚未經被告實際取得，自無庸對之宣告沒收，
      併予敘明。
（三）本件公訴人於起訴書雖已敘明扣案之物請依法宣告沒收等
      語（見起訴書第4頁），且扣案之香菸2支，內滲有第二級
      毒品大麻粉末（煙草與大麻粉末無法析離），業據被告於
      警詢、偵查中供明在卷（見偵查卷第14頁背面、第33頁）
      ，另檢體編號ｂ218之錠劑（送驗顆數9顆，其中1顆檢驗
      用罄）、編號b221(僅1顆，驗餘用罄)，內有第二級毒品
      甲基安非他命、第四級毒品硝西泮成分（2種成分無法析
      離），此有行政院衛生署管制藥品管理局（91）管檢字第
      104742號鑑定成績書1份在卷可憑，固屬違禁物。然上開
      扣案物品，為供被告施用之物，業據其於本院準備程序供
      明，顯係他案犯罪之證據及應沒收之物，自不得基於司法
      資源之簡約，逕於本案宣告沒收，爰不為沒收之諭知。
（四）至扣案檢體編號ｂ219之膠囊、ｂ220之白色粉末13‧214
      公克，經檢驗結果，含有第三級毒品愷他命成分，惟按「
      查獲之第三、四級毒品及製造或施用毒品之器具，無正當
      理由而擅自持有者，均沒入銷燬之」，毒品危害防制條例
      第18條第1項後段定有明文。是經查獲無正當理由而擅自
      持有之第三、四級毒品，自應由查獲機關逕予沒入銷燬，
      而毋須由法院以裁定為之，且法院自不得越權於判決內諭
      知沒入銷燬（最高法院著有92年度臺上字第2718號判決參
      照）。查本件被告係因販賣第二級毒品MDMA，於事實欄所
      載之時、地為警查獲，因而扣得扣案之第三級毒品愷他命
      ，除此之外，被告並未涉及任何與第三級毒品有關之犯罪
      行為等情，詳如前述，是扣案第三級毒品愷他命，係屬被
      告無正當理由而擅自持有之第三級毒品之事實，應堪認定
      。從而依據前揭規定，扣案第三級毒品愷他命，自應由查
      獲機關逕予沒入銷燬，公訴人併向本院聲請沒收，容有誤
      會。
（五）扣案之空膠囊2包、SONY牌行動電話1具、護照1本、車輛
      遙控器1個，與本案被告販賣之犯罪並無關連，爰不於本
      案宣告沒收，併此敘明。
四、公訴意旨另以：被告甲○○基於販賣第二級毒品MDMA以營利
    之概括犯意，自90年5月間起至同年6月8日止，在桃園縣境
    內，以每顆250元之價格，連續販售第二級毒品MDMA 予姓名
    年籍不詳自稱「ＤＶ」、「金剛」、「蘇」、「印尼傑」、
    「財」、「龍」、「ＪＯ」、「宏」等成年男子人，因認被
    告涉有毒品危害防制條例第4條第1項之販賣第二級毒品罪嫌
    。公訴人認被告涉有上開犯行，主要係以被告於警詢中之自
    白、扣案之紙條1張、第二級毒品MDMA共553顆可證，且佐以
    果被告持有之MDMA為供己施用，攜帶數顆即可，何以隨身攜
    帶MDMA2包，並在座車上藏置MDMA11包，況MDMA之售價非低
    ，被告既因涉詐欺案件遭通緝，無法正常營生，且隨時有遭
    警查獲之風險，若非為將MDMA攜往KTV、舞廳兜售以牟取暴
    利，自無將之置於車內之理等為其論據。訊據被告堅決否認
    涉有此部分販賣第二級毒品MDMA之犯行，辯稱：伊沒有販賣
    第二級毒品MDMA予「ＤＶ」、「金剛」、「蘇」、「印尼傑
    」、「財」、「龍」、「ＪＯ」、「宏」等人，紙條上是記
    載伊向「ＤＶ」等人購入毒品尚欠款多少的金額等語。按犯
    罪事實應依證據認定之，無證據不得推定其犯罪事實；又不
    能證明被告犯罪者，應諭知無罪之判決，又被告之自白，不
    得作為有罪判決之唯一證據，仍應調查其他必要之證據，以
    察其是否與事實相符。刑事訴訟法第154條第2項、第301條
    第1項、第156條第2項分別定有明文。立法目的乃欲以補強
    證據擔保自白之真實性，亦即以補強證據之存在，藉之限制
    自白在證據上之價值，防止偏重自白，發生誤判之危險。因
    之，現行刑事訴訟法下，被告之自白其證明力並非可任由法
    院依自由心證主義之原則，自由判斷，而受相當之限制，尚
    須另有其他必要之補強證據，來補足其自白之證明力，始得
    採為斷罪資料。」（最高法院87年度台上字第3182號判決意
    旨參照）。經查，被告甲○○於警詢中固自白涉有此部分公
    訴意旨所指之販賣第二級毒品MDMA犯行，惟於檢察官第1次
    偵訊時即否認有販賣第二級毒品MDMA予「ＤＶ」、「金剛」
    、「蘇」、「印尼傑」、「財」、「龍」、「ＪＯ」、「宏
    」等人，是被告之警詢自白屬被告片面之供述，且被告於警
    詢中就買賣之時間、次數、數量等基本犯罪事實，均未具體
    陳述，復無買受人指證，且本院遍觀本案卷證資料，查無其
    他補強之積極證據足資認定被告此部分自白與事實相符，是
    本院自難憑此部分之證據遽認被告確涉有此部分販賣第二級
    毒品MDMA之犯行，不能證明被告此部分犯罪，此部分本應為
    被告無罪判決之諭知，然因此部分與前揭論罪科刑部分有連
    續犯之裁判上一罪關係，爰不另為無罪判決之諭知，附此敘
    明。
據上論斷，應依刑事訴訟法第369條第1項前段、第364條、第299
條第1項前段、毒品危害防制條例第4條第2項、第18條第1項前段
、第19條第1項、刑法第2條第1項前段、第11條前段、第56條，
判決如主文。
本案經檢察官謝英民到庭執行職務。
中　　華　　民　　國　　94　　年　　10　　月  　18 　日
  　　　　　　　　刑事第三庭審判長法　官　洪光燦
　　　　　　　　　                法　官　王詠寰
　　                              法　官  江振義
以上正本證明與原本無異。
如不服本判決，應於收受送達後十日內向本院提出上訴書狀，其
未敘述上訴之理由者並得於提起上訴後十日內向本院補提理由書
（均須按他造當事人之人數附繕本）。
                                  書記官  劉文美
中　　華　　民　　國　　94　　年　　10　　月  　18 　日
附錄：本案論罪科刑法條全文
毒品危害防制條例第4條第2項規定：
製造、運輸、販賣第二級毒品者，處無期徒刑或七年以上有期徒
刑，得併科新臺幣七百萬元以下罰金。
毒品危害防制條例第18條第1項規定：
查獲之第一、二級毒品及專供製造或施用第一、二級毒品之器具
，不問屬於犯人與否，均沒收銷燬之；查獲之第三、四級毒品及
製造或施用毒品之器具，無正當理由而擅自持有者，均沒入銷燬
之。但合於醫藥、研究或訓練之用者，得不予銷燬。
毒品危害防制條例第19條第1項規定：
犯第四條至第九條、第十二條、第十三條或第十四條第一項、第
二項之罪者，其供犯罪所用或因犯罪所得之財物，均沒收之，如
全部或一部不能沒收時，追徵其價額或以其財產抵償之。
